【裁判字號】    91,易,532
【裁判日期】    920122
【裁判案由】    侵占
【裁判全文】
臺灣宜蘭地方法院刑事判決                          九十一年度易字第五三二號
    公  訴  人  臺灣宜蘭地方法院檢察署檢察官
    被      告  甲○○  男  六.
右列被告因侵占案件，經檢察官提起公訴（九十一年度偵字第一四五八號），本院判
決如左：
    主  文
甲○○意圖為自己不法之所有，而侵占漂流物，處罰金伍仟元，如易服勞役，以佰
元折算壹日。
    事  實
一、甲○○意圖為自己不法之所有，於民國九十一年六月七日下午六時二十分許，在
    宜蘭縣大同鄉台七甲線十六點五公里下方之蘭陽溪河床，以鏈鋸作為工具，與不
    知情之李水木共同撈取林務局羅東林管區太平山工作站管轄區內之漂流木四支後
    侵占之，嗣警當場查獲並扣得鏈鋸一台、楠木三支、松木一支。
二、案經宜蘭縣警察局三星分局報請臺灣宜蘭地方法院檢察署檢察官偵查起訴。
    理  由
一、訊據被告甲○○故坦承與李火木於前開時、地，撈取漂流木等情不諱，惟否認有
    侵占犯行，並辯稱：伊有向宜蘭縣政府申請打撈漂流木，而當宜蘭縣政府於九十
    一年二月二十六日以府農林字第○九一○○二一二九二號函駁回申請撈取漂流木
    ，由於伊不認識字，只看到公文前面誤認為已通過核准，當時伊兒子不在家，而
    伊將公文拿給張新敏及綽號「老黃」之木材行老闆看過，他們均說可以撈取，所
    以伊才撈取云云。然查：
  (一)被告自九十年十二月三十一日起申請撈取宜蘭縣蘭陽溪自多望溪合流點至牛鬥大
    橋間漂流木乙事，依宜蘭縣政府九十一年二月二十六日府農林字第○九一○○二
    一二九二號函載「台端（被告甲○○）承撈本縣蘭陽溪自多望溪合流點至牛鬥大
    橋間漂流木申請第二次展期案，經核本府核准台端自九十年十二月三十一日起於
    前揭地點打撈漂流木一個月，期滿台端具文申請延展打撈期間，案經本府依據『
    國有林林產處分規則』第三十條規定核准延展原核准期間二分之一，至本（二）
    月十四日止計十五天，合計承撈期間共計四十五天，台端並無向本府報驗放行漂
    流木，所請再延期打撈乙案，歉難照辦，復請查照。」足證被告前向宜蘭縣政府
    申請撈取漂流木，其撈取地點係宜蘭縣蘭陽溪自多望溪合流點至牛鬥大橋，而時
    間係自九十年十二月三十一日起至九十一年二月十四日止，總計四十五日之期間
    。惟本件被告之查獲地點，係在宜蘭縣大同鄉台七甲線十六點五公里下方之蘭陽
    溪河床，有宜蘭縣三星分局九十一年十月二十四日警星刑字第○九一○○○一六
    四八號函所附被告查獲地理標示圖一份在卷可稽，則被告原申請撈取漂流木之地
    點顯與本件被告實際撈取地點有間。
  (二)被告於接獲宜蘭縣政府前揭公函後，雖辯稱有將該公函交予張新敏及綽號「老黃
    」之木材行老闆看後，因張新敏及「老黃」均稱宜蘭縣政府已核准通過被告申請
    延長期間撈取漂流木，始前往撈取漂流木，經核亦與證人張新敏於偵訊時證述相
    符（參見九十一年八月十四日偵訊筆錄）。惟被告前因侵占漂流木案件，業經臺
    灣花蓮地方法院以八十九年度花簡字第二五八號刑事判決判處罰金五百元確定，
    有該判決書電腦查詢資料一紙附卷可稽，則被告應知未依規定撈取漂流木係屬法
    律禁止之行為，當知所警惕，而謹慎為之，但被告自陳對於前揭宜蘭縣政府府農
    林字第○九一○○二一二九二號駁回申請撈取漂流木之公函僅閱覽前面，且被告
    自陳其將公文分別交付張新敏及「老黃」二人閱覽，而該二人均稱該函係允許承
    撈漂流木，則一紙公函同時三人均有誤認，顯與常情有違。證人張新敏前揭證詞
    ，顯係迴護被告之詞，不足採信。
  (三)參以被告於撈取本件漂流木後即自行以鏈鋸切割漂流木等情，業據被告自承在卷
    ，並有贓物照片二幀在卷可證，而依被告提出之宜蘭縣政府（九十一）宜縣流木
    字第○○二號漂流木承撈許可證中備註欄載明「應於打撈後五日內報由本府查驗
    材積數量辦理繳款後再行核發搬運證；未取得搬運證前嚴禁搬出河床」；復依宜
    蘭縣政府九十一年十月四日府農林字第○九一○一一四三○二號函說明「查國有
    林林產物處分規則第十六條規定：國有林竹木漂流至國有林區域外時，人民、機
    關或團體得向當地直轄市或縣（市）主管機關申請打撈。其申請者為機關或農民
    團體時，應優先核准。打撈人民應於打撈後五日內，將撈獲之竹木種類、數量及
    撈獲地點，報請當地直轄市或縣（市）主管機關會同當地該國有林之管理經營機
    關查驗，如發現烙有國有記號或能認定屬國有者，依民法拾得遺失物之規定辦理
    。本案獲准承撈之漂流木，在未申請查驗放行之前，嚴禁切割加工，否則難以認
    定屬於漂流木或盜採之林政案件」。本件被告於撈取漂流木後，即自行以鏈鋸加
    以切割，顯與撈取漂流木之作業流程不符。
  (四)綜上所述，本件事證明確，被告所辯顯係卸責之詞，不足採信，其犯行堪以認定
    ，應依法論科。
二、核被告所為，係犯刑法第三百三十七條侵占漂流物罪。爰審酌被告犯罪之動機、
    目的、手段、犯罪所生之損害，及犯罪後仍飾詞卸責等一切情狀，量處如主文所
    示之刑，並諭知易服勞役之折算標準，以示懲儆。扣案之鏈鋸一台，雖係供被告
    犯罪所用之物，惟被告否認為其所有，復查無證據證明確係被告所有，且非違禁
    物，爰不另為沒收之諭知，併此敘明。
據上論斷，應依刑事訴訟法第二百九十九條第一項前段，刑法第三百三十七條、第四
十二條第二項，罰金罰鍰提高標準條例第一條前段、第二條判決如主文。
本案經檢察官賴慶祥到庭執行職務
中      華      民      國    九十二    年      一      月    二十二    日
                                  臺灣宜蘭地方法院刑事第二庭
                                        審判長法  官  黃  永  勝
                                              法  官  郭  顏  毓
                                              法  官  辜  漢  忠
右正本證明與原本無異。
如不服本判決，應於判決送達後十日內，向本院提出上訴狀。（應附繕本）
                                            書記官  林  秀  麗
中      華      民      國    九十二    年      一      月    二十三    日
附錄本案論罪科刑法條全文：
刑法第三百三十七條
意圖為自己或第三人不法之所有，而侵占遺失物、漂流物或其他離本人所持有之物者
，處五百元以下罰金。


司法院資訊處製作；財團法人民間司法改革基金會備份。
